臺灣板橋地方法院刑事判決　　　　　　　95年度易字第1708號
公　訴　人　臺灣板橋地方法院檢察署檢察官
被　　　告　戊○○
　　　　　　　　　　之3
　　　　　　　　　　（現因案於臺灣雲林第二監獄執行）
上列被告因竊盜案件，經檢察官提起公訴（95年度偵緝字第507
號），本院判決如后︰
    主  文
戊○○無罪。
    理  由
一、公訴意旨略以：被告戊○○前因贓物案件，經臺灣高等法院
    以88年度上易字第2911號判決處有期徒刑6 月確定，復因違
    反毒品危害防制條例案件，經本院以90年度訴字第2013號判
    決處有期徒刑7 月、3 月，應執行有期徒刑9 月確定，再因
    偽造文書案件，經臺灣高等法院以91年度上訴字第1424號判
    決處有期徒刑7 月確定。又其中違反毒品危害防制條例案件
    與偽造文書案件再合併定應執行刑1 年4 月，與贓物案件接
    續執行，並於民國93年8 月15日縮短刑期執行完畢。詎仍不
    知悔改，夥同甲○○（另案由本院審理）及姓名年籍不詳人
    士，共同基於意圖為自己不法所有之概括犯意，先於93年11
    月14日深夜11時45分許，在臺北縣三重市○○路○段九號前
    ，共同竊取王順元所有之車牌號碼0720-GU 號小客車得手；
    又於93年11月15日上午11時許，在臺北縣三重市○○街九號
    前，竊取丙○○所有之車號9939-DE 號車牌2 面得逞後，將
    之懸掛於前開竊取得來之車輛上；復於93年11月17日凌晨3
    時30分許，在臺北縣新莊市○○路881 之7 號中國信託銀行
    ，持工具敲破丁○○所有之車牌號碼9A-7501 號小客車左後
    側三角窗，共同行竊車內之建築藍圖一批、無線電一支、修
    車工具、供油電腦各一組等財物得手；再於93年11月19日中
    午12時30分許，在臺北縣五股鄉○○○道與中正路口，竊取
    乙○○所有置於車號CJ-9589 號車內之美金2 千零1 元、新
    台幣6 萬元、越南幣70萬元、身分證、健保卡各乙張、越南
    護照一本等物得逞。嗣於93年11月19日晚上7 時許，甲○○
    駕駛上開外懸掛9939-DE 號車牌之贓車，途經臺北縣三重市
    ○○路○ 段101 巷132 號前，當場為員警查獲，始悉上情，
    因認被告戊○○涉犯刑法第321 條第1 項第3 款、第4 款之
    加重竊盜罪嫌云云。
二、檢察官認被告戊○○涉有前揭罪嫌，無非係以被害人王順元
    、丙○○、丁○○、乙○○之指述及證人即共同被告甲○○
    於偵查時之證述，暨扣押物品清單、車輛車牌失竊作業─查
    獲車輛認可資料、失竊報告、贓物認領保管收據為其論據；
    訊據被告堅決否認有何竊盜犯行，辯稱：伊未竊取車號0720
    ─GU號小客車，亦未竊取9939─DE號車牌，亦從未將懸掛99
    39─DE號車牌之小客車借予甲○○，且伊既未竊取車號9A-7
    501 號小客車車內之物，亦未與甲○○一同竊取車號CJ-958
    9 號小客車車內之物等語。
三、按犯罪事實應依證據認定之，無證據不得認定犯罪事實，又
    不能證明被告犯罪者，應諭知無罪之判決，刑事訴訟法第15
    4 條第2 項、第301 條第1 項分別定有明文。次按認定不利
    於被告之事實，須依積極證據，茍積極之證據本身存有瑕疵
    而不足為不利於被告事實之認定，即應為有利於被告之認定
    ，更不必有何有利之證據，而此用以證明犯罪事實之證據，
    猶須於通常一般人均不至於有所懷疑，堪予確信其已臻真實
    者，始得據以為有罪之認定，倘其證明尚未達到此一程度，
    而有合理性之懷疑存在，致使無從為有罪之確信時，即應為
    無罪之判決，此有最高法院82年度臺上字第163 號判決、76
    年臺上字第4986號、30年上字第816 號等判例意旨可資參照
    。而刑事訴訟法第161 條已於91年2 月8 日修正公布，其第
    1 項規定：檢察官就被告犯罪事實，應負舉證責任，並指出
    證明之方法，因此檢察官對於起訴之犯罪事實，應負提出證
    據及說服之實質舉證責任，倘所提出之證據，不足為被告有
    罪之積極證明，或其指出證明之方法，無從說服法院以形成
    被告有罪之心證，基於無罪推定之原則，自應為被告無罪判
    決之諭知，最高法院92年臺上字第128 號判例可資參照。又
    當事人得聲請法院調查證據，而法院為發見真實，亦得依職
    權調查證據，但限於維護公平正義或對被告之利益有重大關
    係之事項為限，修正刑事訴訟法第163 條第1 、2 項定有明
    文。故法院固得依職權調查證據，但並無蒐集證據之義務。
    蒐集證據乃檢察官或自訴人之職責，事實審法院應以調查證
    據為其主要職責，其調查之範圍，亦以審判中所存在之一切
    證據為限，案內不存在之證據，即不得責令法院為發現真實
    ，應依職權從各方面蒐集證據（最高法院91年度臺上字第58
    46號判決可資參照）。
四、復按刑事訴訟法第156 條第2 項原規定：「被告之自白，不
    得作為有罪判決之唯一證據，仍應調查其他必要之證據，以
    察其是否與事實相符」，惟刑事訴訟法第156 條第2 項經立
    法院於92年1 月14日三讀通過修正條文為「被告或共犯之自
    白，不得作為有罪判決之唯一證據，仍應調查其他必要之證
    據，以察其是否與事實相符」，並於92年7 月1 日起施行，
    揭櫫該修正條文之意旨係對共犯之自白在證據上之價值加以
    限制，明定仍須藉補強證據以擔保其真實性，蓋利用共犯之
    自白，不特與利用被告自己之自白作為犯罪之證明同有自白
    虛偽性之危險，亦不免有嫁禍於被告而為虛偽供述之虞，為
    避免發生栽贓他人與推卸己責之危險，而以立法限制被告或
    共犯自白之證明力，並藉以糾正過去司法機關偏重被告或共
    犯自白證明力之缺失。經查，證人甲○○先於警詢時證稱：
    伊係向戊○○借懸掛9939─DE號車牌之小客車，車輛及車牌
    都是他偷的，車內那批工程圖、工具一批都是戊○○偷的，
    伊沒偷拿，伊與戊○○在93年11月19日中午11點多的時候，
    在蘆洲垃圾山附近偷取一部自小客車內的財物，有美金二千
    零一元、新臺幣六萬元，越南幣七十萬元，伊分得新臺幣三
    萬元，戊○○分得新臺幣三萬二千元云云（見93年度偵字第
    18973 號偵查卷第9 頁至第10頁、第15頁），及至偵查時即
    供稱：伊沒有偷車，0720-GU 號自小客車是伊在十八日向戊○○借來的，車上二萬八千元都是伊的，錢是戊○○給伊幫
    他收帳的薪水，越南幣七十萬元是戊○○給伊，準備去銀行
    換成新臺幣，其他都是車上原來的東西云云（見93年度偵字
    第18973 號偵查卷第111 頁），則證人甲○○對於被告究是
    否有與其共同竊取置於車號CJ-9589 號自小客車內之美金、
    新臺幣、越南幣等財物之重要情節，前後供證不一，已難遽
    令本院採信，復經本院當庭勘驗播放設於臺北縣新莊市○○
    路881 之7 號中國信託銀行之監視錄影帶三捲，錄影帶內容
    中關於竊取被害人丁○○停於該處車號9A-7501 號小客車內
    建築藍圖、修車工具等物之穿黑衣夾克長褲男子，被告當庭
    陳稱該男子即為甲○○，有本院95年11月21日準備程序筆錄
    可稽，參諸證人甲○○於本院審理時亦坦認其確有竊取停在
    上開中國信託銀行處車號9A-7501 號小客車內之物等情（見
    本院95年12月26日審判筆錄第7 頁），益徵證人甲○○於警
    詢、偵查時所供證其向被告戊○○借得懸掛9939─DE號車牌
    之小客車時，被害人丁○○遭竊之工程圖、工具一批即置於
    車內，其並未竊取乙節，係證人甲○○卸責予被告之詞，矧
    證人甲○○於偵查時並未經具結，於本院審理時始具結，並
    證稱：車號0720─GU號小客車及9939─DE號車牌，均是伊所
    偷，且由伊一個人竊取車號9A-7501 號、CJ-9589 號小客車
    車內之物，被告並沒有和伊一起竊盜，伊於警詢、偵查時為
    了交保，才會說向被告借車等語（見本院95年12月26日審判
    筆錄），凡此均足徵證人甲○○於警詢、偵查時之供述多所
    卸責予被告，共犯甲○○關於被告與其共同竊取乙○○所停
    放CJ-9589 號小客車車內之物之自白，暨其指證其係向被告
    借得懸掛9939─DE號車牌之小客車，被害人丁○○遭竊之工
    程圖、工具一批即置於車內之證詞，即非無重大瑕疵可指，
    尚難採信。至證人即被害人王順元、丙○○、丁○○、乙○○雖分別於警詢、偵查及本院審理時作證，惟亦均僅證述渠
    等上開之物遭竊之時、地（見93年度偵字第18973 號偵查卷
    第58頁至第65頁、第143 頁，及本院95年12月26日審判筆錄
    ），而卷附之扣押物品清單、車輛車牌失竊作業─查獲車輛
    認可資料、失竊報告、贓物認領保管收據，充其量僅能證明
    被害人遭竊之物，於甲○○為警查獲時同為警尋獲，並經被
    害人領回之事實，均不足以證明被告有為前揭竊盜行為，揆
    諸前揭說明，自不能僅憑共犯甲○○於警詢及偵查時有重大
    瑕疵之自白及指證，即遽認被告有為前揭竊盜犯行。
五、綜上所述，檢察官對於本件所起訴之被告竊盜犯罪事實，依
    其所提被害人王順元、丙○○、丁○○、乙○○之指述，及
    證人即共同被告甲○○於偵查時之證述，暨扣押物品清單、
    車輛車牌失竊作業─查獲車輛認可資料、失竊報告、贓物認
    領保管收據，均不足為被告有罪之積極證明，且無從說服本
    院以形成被告有罪之心證，揆諸前揭說明，基於無罪推定之
    原則，自應為被告無罪判決之諭知。
據上論斷，應依刑事訴訟法第301 條第1 項，判決如主文。
本案經檢察官黃仙宜到庭執行職務。
中　　華　　民　　國　　96　　年　　1 　　月　　9 　　日
                  刑事第十四庭  審判長法　官  林海祥
                                      法  官  朱敏賢
                                      法  官  汪怡君
上列正本證明與原本無異。
如不服本判決，應於判決送達後10日內向本院提出上訴狀（應附
繕本），上訴於臺灣高等法院。
                                      書記官　陳金鳳
中　　華　　民　　國　　96　　年　　1　　月　　10　　日
